臺灣高雄地方法院刑事判決　　　　　　　　　　　　　九十二年度自字第一三三號
　　自　訴　人　乙○○
　　自訴代理人　丙○○律師
　　　　　　　　丁○○律師
　　被　　　告　戊○○
右被告因傷害等案件，經自訴人提起自訴及臺灣高雄地方法院檢察署檢察官移送併辦
（九十二年度偵字第七四三三號），本院判決如左：
    主  文
戊○○傷害人之身體，處拘役參拾伍日，如易科罰金，以參佰元折算壹日。
其餘被訴毀損部分，無罪。
    事  實
一、戊○○與乙○○毗鄰而居，因戊○○見其位在高雄市○○區○○街二十四號住處
    與乙○○位在高雄市○○區○○街二十六號住處間其二人共用之排水溝長年未妥
    善清理，致蚊蠅滋生，遂於九十二年二月二十六日上午九時四十五分許，僱請工
    人挖開水泥溝蓋以便清理該水溝，詎乙○○見狀，認戊○○擅自破壞該水泥水溝
    蓋，致心生不滿，遂先徒手毆打戊○○成傷（乙○○所涉傷害部分，經本院另以
    九十二年度自字第一一三號判處拘役三十五日在案）。戊○○心有不甘，亦基於
    傷害之犯意，持挖土之工具，毆打乙○○之手部及臉部，致乙○○受有左肘擦破
    傷三點八×零點四公分、左腕外側脫皮創零點二×零點一公分、紅腫四×四公分
    、左臉（左耳前端）輕青腫五×五公分等傷害。
二、案經乙○○提起自訴及臺灣高雄地方法院檢察署檢察官移送併辦。
    理  由
壹、有罪部分：
一、訊據被告戊○○矢口否認有何傷害之犯行，並辯稱：伊沒有毆打乙○○，伊懷疑
    自訴人提出之診斷書並非醫師診斷後所寫，而是經乙○○口述後所寫，乙○○所
    指伊當時手持毆打乙○○之器具是圓鍬，而證人吳陳美珠卻所證稱伊手持之器具
    是鏟子，顯有歧異云云。
二、經查：
（一）右揭事實，業據自訴人乙○○指稱：伊與戊○○係鄰居，戊○○於九十二年二
      月二十六日上午九時四十五分許，未經自訴人同意，僱請工人擅自破壞伊與戊○○住家間之水泥水溝蓋，伊上前理論，戊○○竟持挖土之鏟子（應係指類似
      鏟子之挖土工具）毆打伊，伊用左手阻擋，手部也因此受傷，致伊受有左肘擦
      破傷三點八×零點四公分、左腕外側脫皮創零點二×零點一公分、紅腫四×四
      公分、左臉（左耳前端）輕青腫五×五公分等傷害等語甚詳（見自訴狀、本院
      九十二年五月九日訊問筆錄），核與證人即自訴人之妻吳陳美珠於本院訊問時
      到庭證稱：伊與乙○○一起出走家門，看見戊○○蹲在地上手持挖土鏟子在挖
      水溝，乙○○問戊○○為何挖水溝未經他同意，戊○○持鏟子朝乙○○揮，乙○○用手擋開，乙○○左手及左臉頰有受傷等語（見本院九十二年五月九日訊
      問筆錄），大致相符。又證人即工人庚○○亦到庭具結證稱：伊於九十二年二
      月二十六日上午，受戊○○僱用，在高雄市○○區○○街二十四六號挖水溝，
      當時伊在巷子內工作，聽見外面有人吵架的聲音，伊出來察看，看見戊○○與
      乙○○二人在吵架，伊到吵架現場有看見戊○○、乙○○及吳太太（即吳陳美
      珠）等語（見本院九十二年六月三十日訊問筆錄）。再佐以：自訴人當時手有
      流血一節，亦據被告於本院訊問時自承無訛（見本院九十二年四月七日、十月
      二十四日訊問筆錄）。復有陳建才醫師於九十二年二月二十六日出具之診斷書
      一紙在卷可稽，而上開自訴人指訴、證人吳陳美珠證述及被告自承自訴人手部
      受傷情節，核與該診斷書所載傷勢，亦若合符節，是前揭事實，應可認定。
（二）被告雖辯稱上情，又證人即被告之妻潘郭秀鳳固證稱：戊○○並未出手毆打自
      訴人云云。然１、前揭記載乙○○所受傷勢之診斷書，係陳建才醫師於九十二
      年二月二十六日，檢驗乙○○後所記載之檢驗結果，此有上開診斷證明書附卷
      可參。再觀之該診斷證明書區分檢驗結果欄及論斷欄，其中檢驗結果欄記載前
      揭乙○○所受傷勢具體情形，另論斷欄之「致傷之原因及其兇器之種類」欄位
      記載「圓鍬（自述）」、「推定受傷原因」欄位則記載「九十二年二月二十六
      日上午十時左右（自述）」，足見前揭診斷書檢驗結果欄所載乙○○所受傷勢
      ，應係陳建才醫師檢驗後所記載無訛，被告空言懷疑該診斷證明書所載傷勢係
      陳建才醫師經乙○○口述而記載云云，實屬無據。２、按告訴人、證人之陳述
      有部分前後不符，或相互間有所歧異時，究竟何者為可採，法院仍得本其自由
      心證予以斟酌，非謂一有不符或矛盾，即應認其全部陳述均為不可採信，尤其
      關於行為動機、手段及結果等之細節方面，告訴人之指陳，難免故予誇大，證
      人之證言，有時亦有予渲染之可能，然其基本事實之陳述，若果與真實性無礙
      時，則仍非不得予以採信（最高法院七十四年臺上字第一五九九號判例參照）
      。查對於被告當時所持之器具，自訴人與證人吳陳美珠於本院訊問時之陳述，
      雖非完全一致（見本院九十二年五月九日訊問筆錄），然自訴人與證人吳陳美
      珠所陳述者，均係挖土之器具，且就自訴人上前與被告理論，被告持該挖土之
      器具傷害自訴人，自訴人以左手阻擋等情，自訴人與證人吳陳美珠二人之陳述
      如一，並無相歧之處。又被告當時係蹲在巷口附近挖除水溝中之污泥一節，為
      被告所自陳（見卷附被告於九十二年三月十七日提出之自訴狀），此情核與證
      人吳陳美珠證稱：當時被告蹲在地上挖水溝等語（見本院九十二年五月九日訊
      問筆錄），亦相一致，揆之前揭最高法院判例意旨，自訴人與證人吳陳美珠前
      揭陳述，應可採信。３、證人潘郭秀鳳固到庭證稱：被告並未毆打自訴人云云
      。惟證人潘郭秀鳳所證上情，顯與自訴人及證人吳陳美珠前揭陳述情節歧異，
      又自訴人當時確實有受傷一節，亦如前述，而被告又無法合理說明自訴人受傷
      之原因，另佐以證人潘郭秀鳳係被告之妻，故其證詞難免有迴護被告之情，尚
      難以其上開證詞，資為有利被告之認定。４、證人庚○○於本院訊問時固證稱
  ：現場並沒有挖土的器具或圓鍬等語（見本院九十二年六月三十日訊問筆錄）
      。然被告於警詢中自承：（問：當時圓鍬是如何得來？圓鍬現在何處？）圓鍬
      是伊請工人清理水溝帶來的，現該圓鍬已由工人帶回等語（見九十二年三月十
      四日警詢筆錄）。再佐以證人庚○○原在巷內工作，因聽見爭吵聲音後，始走
      出巷外察看一節，已如前述，從而，證人庚○○既非案發之際始終在場之人，
      其所見自非當時情節之全貌，是自難以其前揭證詞，逕為有利被告之認定。５
      、綜上，被告所辯，委不足取。
（三）綜前各節所述，本案事證明確，被告之犯行，洵可認定。
三、被告所為，核係犯刑法第二百七十七條第一項之傷害罪。爰審酌被告僅因細故，
    即持挖土之器具傷害自訴人，致自訴人受有前揭傷害，且犯後矯飾卸責，不知悔
    改，惟念其並無前科，有臺灣高等法院被告全國前案紀錄表一份在卷可稽，素行
    尚佳等一切情狀，量處如主文所示之刑，並諭知易科罰金之折算標準，以資儆懲
    。另被告所持傷害自訴人之挖土工具，並無證據證明係被告所有，且未扣案，爰
    不予宣告沒收。
貳、無罪部分：
一、自訴意旨另以：被告戊○○未經自訴人乙○○同意，於九十二年二月二十六日上
    午九時許，擅自以鏟子毀損雙方共有位在高雄市○○區○○街二十六號自訴人住
    處與被告位在同路二十四號間之水泥水溝蓋，並以水泥將該水溝出口堵塞，致使
    水溝不堪使用，因認被告此部分所為，係犯刑法第三百五十四條之毀損罪云云。
二、按犯罪事實應依證據認定之，無證據不得認定犯罪事實。又按不能證明被告犯罪
    者，應諭知無罪之判決，刑事訴訟法第一百五十四條第二項、第三百零一條第一
    項分別定有明文。再按事實之認定，應憑證據，如未能發現相當確實證據，或證
    據不足以證明，自不能以推測或擬制之方法，以為裁判之基礎，最高法院著有四
    十年臺上字第八六號判例可資參照。次按告訴人之告訴，係以使被告受刑事訴追
    為目的，是其陳述是否與事實相符，仍應調查其他證據以資審認（最高法院五十
    二年臺上字第一三００號判例參照），而自訴人之指訴，亦係以被告受刑事訴追
    、審判為目的，參之前揭實務意旨，其陳述是否與事實相符，自應調查其他證據
    ，以資審認。另刑法第三百五十四條之毀損罪，係以行為人有毀壞同法第三百五
    十二條、第三百五十三條以外之他人之物、或使之喪失效用之故意，為成立要件
    ，如行為時主觀上欠缺上開故意，縱於客觀上有毀損他人之物、或使之喪失效用
    ，自難以該罪相繩。換言之，刑法上僅處罰故意犯，若於過失犯之情形，即殊難
    以該罪相繩。
三、本件自訴人認被告涉犯前揭毀損罪嫌，無非係以：該水泥水溝蓋係伊與被告各出
    資一半所建蓋，並提出照片數幀、土地及建物登記謄本各一份，請求勘驗該水溝
    以確認位在何筆土地上，為其論據。訊據被告對其僱請工人，將位在伊與自訴人
    住家間之水泥水溝蓋打掉等事實固坦承不諱，惟堅詞否認有何毀損之犯行，並辯
    稱：水泥水溝蓋是位在伊土地上，且有經法院公證，水溝蓋是伊自己所建，因該
    水溝年久失修阻塞無法排水，以致蚊蠅滋生、惡臭難聞，伊為了清理水溝，曾詢
    問里長甲○○，始將水泥水溝蓋打掉，並無毀損之故意，且伊並沒有將水溝出口
    堵塞等語，並提出土地登記簿節本、地籍調查表、土地及建物買賣契約暨公證書
    為證。
四、經查：
（一）坐落高雄市○○區○○段一小段七六六地號土地（下稱第七六六號土地，其上
      建物門牌為高雄市○○區○○街二十六號）係自訴人所有，另坐落高雄市○○
      區○○段一小段七六七地號土地（下稱第七六七號土地，其上之建物門牌高雄
      市○○區○○街二十四號）係被告之妻潘郭秀鳳所有等情，有自訴人提出之土
      地及建物登記謄本及被告提出之土地登記簿節本（高雄市○○區○○段一小段
      七六七地號於重測前之地號為高雄市新興區○○○段四二三之七四地號）、地
      籍調查表、土地及建物買賣契約暨公證書在卷可稽。
（二）被告於九十二年二月二十六日上午九時四十五分許，僱請工人，將位在前揭第
      七六六地號、第七六七地號土地間之附著於水溝上之水泥水溝蓋打掉一節，亦
      為被告所供認，核與自訴人指訴、證人即工人庚○○及己○○○於本院訊問時
      結證情節相符，並有照片數幀在卷可稽。而該水溝所在位置，係橫跨前揭高雄
      市○○區○○段一小段七六六、七六七地號土地上一節，亦經本院會同高雄市
      政府地政處新興地政事務所人員勘驗現場測量，而製有勘驗筆錄一份、現場照
      片六幀及該地政事務所九十三年三月十九日高市地新二字第九三０００二四八
      六號函暨檢附之複丈成果圖在卷可稽，上開事實，均可認定。
（三）按動產因附合而為不動產之重要成分者，不動產所有權人取得動產所有權，民
      法第八百十一條定有明文。查前揭被告所打掉之水泥水溝蓋因附合而為第七六
      七地號、第七六六地號土地之一部分，是依前揭規定，該水泥水溝蓋即因附合
      之規定，而歸屬該第七六七、第七六六地號土地所有權人即被告之妻潘郭秀鳳
      、自訴人所有一節，固亦堪確認。然被告所僱請工人打掉之水泥水溝係橫跨在
      被告之妻潘郭秀鳳所有及被告所有之土地上，已如前述。又觀之前揭複丈成果
      圖所示，該水泥水溝蓋橫跨二筆土地之比例相距甚微，倘非經準確測量，實難
      確認界線所在。再佐以證人即里長甲○○亦到庭結證稱：被告好像有向伊表示
      水溝在伊土地上，水溝是伊所有等語（見本院九十三年四月十六日審理筆錄）
      。從而，應認被告主觀上以該水泥水溝蓋係位在伊太太潘郭秀鳳所有之第七六
      七地號土地上，而僱工挖開水泥溝蓋之事實，應可確認。是參之前揭說明，自
      難認被告有毀損水泥水溝蓋之故意。
（四）況被告所辯：因伊見前揭水溝久未整修清理，致蚊蠅滋生，始僱請工人前來打
      掉水溝上之水泥水溝蓋，以利清理水溝等情，核與證人庚○○、己○○○到庭
      結證稱：伊等於九十二年二月二十六日上午，受戊○○僱用，在高雄市○○區
      ○○街二十六號挖水溝等語（見本院九十二年六月三十日訊問筆錄）；及證人
      即被告與自訴人住處之里長甲○○於本院審理時到庭結證稱：於被告與自訴人
      發生爭執前，被告曾要伊去被告之住處看水溝，被告好像有向伊表示水溝在伊
      土地上，且水溝為其所有，水溝很髒，：：被告曾向伊詢問是否可以以里長名
      義請公家機關來清理，但伊向被告表示因為是私人所有的水溝，無法請公家機
      關來清理，應該要自己處理等語相符（見本院九十三年四月十六日審理筆錄）
      。再佐以證人即自訴人之妻吳陳美珠於本院訊問時亦證稱：伊與乙○○一起出
      走家門，看見戊○○蹲在地上手持挖土鏟子在「挖水溝」等語（見本院九十二
      年五月九日訊問筆錄）。另該水溝內確有多隻蚊蟲飛出一節，亦經本院勘驗現
      場屬實，並有前揭勘驗筆錄在卷可憑。是被告前揭所辯，尚屬有據。從而，被
      告僱請工人將水泥水溝蓋打掉之行為，既為便於清理水溝，而非以毀損他人之
      水溝蓋屋為主要目的，此益足徵被告不具毀損故意之事實，已甚明確。
（五）另自訴人雖以：縱要清理水溝，僅須打開蓋子即可，亦毋須將水泥水溝蓋打掉
      云云。然該水泥水溝蓋之長度達一０點一０公尺，有前揭卷附複丈成果圖在卷
      可按，衡之常理，倘未將該水泥水溝蓋完全移除，該水溝確有難以清理完竣之
      處，是自訴人所指，尚難為不利被告之認定。
（六）又自訴人所指被告將水溝出口阻塞一節，固提出照片為證，並以證人甲○○於
      本院審理時之證詞為據。惟訊據被告堅詞否認有將水溝出口堵住之行為。又自
      訴人於本院訊問時自承：因該水溝只有伊與被告二人使用，故伊懷疑是被告堵
      塞等語（見本院九十三年三月二十三日訊問筆錄）。而自訴人提出之照片，僅
      可證明該水溝經堵塞之事實，尚難據此即認係被告所為。另證人甲○○固到庭
      證稱：戊○○有向伊表示乙○○家中有二條塑膠水管排入水溝，伊要將水溝堵
      起來等語（見本院九十三年四月十六日審理筆錄）。然證人甲○○既未親眼目
      睹被告將該水溝出口堵塞，而係聽聞被告欲將該水溝堵住，自難以證人甲○○
      傳聞之證詞，作為被告將該水溝出口堵住之證據。綜上，自訴人所指被告故意
      先將水溝堵塞之行為，實屬不能證明。
（七）綜上所述，被告主觀上既無毀損水泥水溝蓋之故意，亦無證據證明被告有堵塞
      水溝出口之行為，自訴人所指被告涉犯毀損罪，即屬不能證明，就此部分，自
      應為被告無罪之諭知。
據上論斷，應依刑事訴訟法第三百四十三條、第二百九十九條第一項前段、第三百零
一條第一項、第二百七十七條第一項、第四十一條第一項前段，罰金罰鍰提高標準條
例第一條前段、第二條，判決如主文。
中      華      民      國      九十三      年     四     月    三十    日
                                臺灣高雄地方法院刑事第五庭
                                    審判長法官    李政庭
                                          法官    何秀燕
                                          法官    蘇雅慧
右正本證明與原本無異。
如不服本判決，應於判決送達後十日內，向本院提出上訴狀。
                                        書記官    林誠桂
中      華      民      國      九十三      年     四     月    三十    日
附錄本案判決論罪科刑法條：
中華民國刑法第二百七十七條
(普通傷害罪)
傷害人之身體或健康者，處三年以下有期徒刑、拘役或一千元以下罰金。
犯前項之罪因而致人於死者，處無期徒刑或七年以上有期徒刑；致重傷者，處三年以
上十年以下有期徒刑。
